臺灣高雄地方法院刑事判決　　　　　　 94年度交訴字第147號
公　訴　人　台灣高雄地方法院檢察署檢察官
被　　　告　甲○○
上列被告因業務過失致死等案件，經檢察官提起公訴（94年度調
偵字第367 號），被告於本院準備程序中自白，經合議庭裁定由
受命法官依簡式審判程序獨任審理，判決如下：
    主  文
甲○○從事業務之人，因業務上之過失致人於死，累犯，處有期
徒刑壹年。又服用酒類不能安全駕駛動力交通工具而駕駛，累犯
，處有期徒刑陸月。應執行有期徒刑壹年肆月。
    事  實
一、甲○○曾因公共危險案件，經臺灣屏東地方法院於民國90年
    6 月4 日判處有期徒刑5 月確定，於90年7 月24日易科罰金
    執行完畢。其領有職業大客車駕駛執照，受僱於「高雄汽車
    客運股份有限公司」（以下簡稱高雄客運），擔任營業用大
    客車之司機，平日以駕駛營業用大客車為業，為從事駕駛業
    務之人。明知於飲酒後會出現反應較慢、感覺減低、影響駕
    駛之狀況，於駕車時較未飲酒之時易肇事而生危險，並應注
    意於飲用酒類後其吐氣所含酒精濃度超過每公升0.25毫克後
    不得駕駛車輛之規定，竟於93年12月24日22時許，在其位於
    屏東縣三地門鄉青山村民族巷46之4 號住處，飲用瓶裝米酒
    1 瓶後就寢，嗣於翌（25）日凌晨4 時30分許酒意仍未消退
    ，達不能安全駕駛動力交通工具之程度，仍貿然騎乘機車至
    高雄客運位於高雄縣六龜鄉之六龜總站後，於同日5 時45分
    許，駕駛車號FX-177號營業大客車，自六龜總站出發往高雄
    市區方向行駛，凌晨5 時55分許，行經高雄縣六龜鄉台27甲
    線南向10.8公里處新興村二坡招呼站前時，本應注意汽車行
    駛時，駕駛人應注意車前狀況，並隨時採取必要之安全措施
    ，又該路段行車速限時速50公里以下，本應依速限行駛，而
    按當時狀況，日間陰天、晨光，柏油路面乾燥無缺陷、無障
    礙物，交通動線為直行，駕駛視距良好，並無不能注意之情
    事，詎其竟疏於注意及此，貿然以時速70公里左右之速度駕
    駛上開大客車，並未注意車前狀況，致其所駕駛之上開大客
    車右前車頭撞擊在該招呼站候車之李勉，李勉當場倒地後，
    受有面部多處擦挫傷、頦部1 處撕裂傷、右側面部顏面骨折
    、左右乳房部位多處擦挫傷、左乳房部位數處骨折、右下腹
    1 處擦挫傷、右側腹部數處皮下出血、左右上肢多處擦挫傷
    、右上肢腕關節開放性骨折併撕裂傷、左上肢前臂橈尺骨骨
    折、左上肢手背部有撕裂傷1 處、左右下肢有多處擦挫傷、
    頭部外傷等傷害，並因顱內出血，嗣於送醫途中傷重不治死
    亡。甲○○於肇事後主動報警處理，並留在現場，於有偵查
    犯罪職權之機關或公務員發覺肇事者前，即向前來現場處理
    之警員坦承肇事而接受裁判。到場處理員警於同日上午7 時
    11 分 許，以酒精測試器對甲○○檢測，測得其吐氣所含酒
    精濃度達每公升0.44毫克。
二、案經李勉之女丙○○訴由高雄縣政府警察局六龜分局報告台
    灣高雄地方法院檢察署檢察官偵查起訴，經被告於準備程序
    中為有罪之陳述後，本院合議庭裁定依簡式審判程序審理。
    理  由
一、按除被告所犯為死刑、無期徒刑、最輕本刑為3 年以上有期
    徒刑之罪或高等法院管轄第一審案件者外，於法院行準備程
    序進行中，被告先就被訴事實為有罪之陳述時，審判長得告
    知被告簡式審判程序之旨，並聽取當事人、代理人、辯護人
    及輔佐人之意見後，裁定進行簡式審判程序；且受命法官行
    準備程序，與法院或審判長有同一之權限；又簡式審判程序
    之證據調查，不受刑事訴訟法第159 條第1 項、第161 條之
    2 、第161 條之3 、第163 條之1 及第164 條至第170 條規
    定之限制，刑事訴訟法第273 條之1 第1 項、第279 條第2
    項前段、第273 條之2 分別定有明文。被告甲○○所為，係
    犯死刑、無期徒刑、最輕本刑為3 年以上有期徒刑以外之罪
    ，其於準備程序中就被訴事實為有罪之陳述，經法官告知簡
    式審判程序之旨，並聽取公訴人、被告之意見後，認為適宜
    由受命法官獨任進行簡式審判程序，依刑事訴訟法第273 條
    之1 第1項 規定，合議庭裁定由受命法官獨任進行審判程序
    ，合先敘明。
二、本件車禍發生之地點位於高雄縣六龜鄉台27甲線南向10.8公
    里處，案發之時被告以時速70餘公里之速度沿該路段往南方
    向行駛，其所駕駛之營業用大客車車頭右前保險桿處撞及李
    勉，致李勉倒地並因傷重不治死亡之事實，經被告坦認在卷
    ，並有車號FX-177號營業大客車於案發前之行車速度紀錄、
    警卷所附道路交通事故調查報告、車損照片4 張、現場相片
    11張、李勉遺體之照片10張可稽，而李勉死亡之事實，亦經
    台灣高雄地方法院檢察署檢察官督同法醫師相驗屬實，製有
    勘驗筆錄、相驗屍體證明書各1 份可憑，是李勉因本件車禍
    死亡之事實，應可認定。
三、按汽車行駛時，駕駛人行車速度，應依速限標誌或標線之規
    定，且應注意車前狀況，並隨時採取必要之安全措施。又飲
    用酒後其吐氣所含酒精成分超過每公升0.25毫克以上者不得
    駕車，道路交通安全規則第93條第1 項、第94條第3 項、第
    114 條第2 款分別定有明文，被告領有職業大客車駕駛執照
    ，自無不知之理。被告於前揭時、地駕車自應注意遵守前揭
    規定。且查本件車禍發生時，陰天、晨光，柏油路面乾燥無
    缺陷、無障礙物，交通動線為直行，駕駛視距良好，並無不
    能注意之情事，有警卷所附之道路交通事故調查報告表1 紙
    可憑。
四、又所謂相當因果關係，係指依經驗法則，綜合行為當時所存
    在之一切事實，為客觀之事後審查，認為在一般情形下，有
    此環境、有此行為之同一條件，均可發生同一之結果者，則
    該條件即為發生結果之相當條件，行為與結果即有相當之因
    果關係。反之，若在一般情形下，有此同一條件存在，而依
    客觀之審查，認為不必皆發生此結果者，則該條件與結果不
    相當，不過為偶然之事實而已，其行為與結果間即無相當因
    果關係（最高法院76年台上字第192 號判例可資參照）。被
    告以逾時速70公里之速度駕駛營業用大客車，於行經案發地
    點之公車候車站時，未注意出現在其前方候車站之被害人李
    勉，並隨時採取必要安全措施，而撞及李勉，致李勉受有面
    部多處擦挫傷、頦部1 處撕裂傷、右側面部顏面骨折、左右
    乳房部位多處擦挫傷、左乳房部位數處骨折、右下腹1 處擦
    挫傷、右側腹部數處皮下出血、左右上肢多處擦挫傷、右上
    肢腕關節開放性骨折併撕裂傷、左上肢前臂橈尺骨骨折、左
    上肢手背部有撕裂傷1 處、左右下肢有多處擦挫傷、頭部外
    傷等傷害，並因顱內出血而死亡，足認被告就本件車禍之發
    生具有過失，且其過失行為與李勉死亡之結果，有相當因果
    關係。綜上所述，本件事證明確，被告過失致死之犯行堪予
    認定。
五、再者，員警到場後，對其施以酒精濃度測試之結果，發現其
    吐氣酒精濃度為每公升0.44毫克（MG/L）等情，有酒精濃度
    測試結果一紙在卷可憑。按刑法第185 條之3 規定所謂「不
    能安全駕駛」，係抽象危險犯，並不以發生具體危險為必要
    ，就醫學文獻所知，酒精對人體造成之影響，於呼氣時酒精
    濃度達每公升0. 25 毫克（約相當於體內血液中酒精濃度50
    ＭＧ＼ＤＬ或0.05％）即會輕度中毒，造成輕度協調功能降
    低；呼氣酒精濃度達每公升0.5 毫克時（約相當於體內血液
    中酒精濃度100 ＭＧ＼ＤＬ或零點一％）屬輕到中度中毒症
    狀，出現反應較慢、感覺減低、影響駕駛之狀況；又飲酒後
    1 小時許，其體內血液酒精濃度可達最高，飲酒1 小時後其
    體內之酒精濃度隨即消減，此亦分別有行政院國軍退除役官
    兵輔導委員會臺北榮民總醫院88年8 月5 日（88）北總內字
    第26868 號函文、88年10月26日（88）院賓文廉字第13407
    號臺灣高等法院函中台北醫學院附設醫院精神科主任蔡尚穎
    「酒精對人體生理與行為之影響」一文可據。本件被告為警
    查獲後經測得其吐氣中酒精濃度達每公升0.44毫克（MG/L）
    ，又其酒後7 小時以後駕車，因未注意李勉在其前方候車，
    而撞及李勉，經警於酒後9 小時（即93年12月25日上午7 時
    11 分 許）檢測其吐氣酒精濃度，猶達每公升0.44毫克，足
    證其於駕車之始及車禍發生之時均已達不能安全駕駛之程度
    ，是其酒醉駕車之犯行亦堪認定。
六、查被告受僱於「高雄汽車客運股份有限公司」，擔任營業用
    大客車司機，平日以駕駛營業用大客車為業，為從事駕駛業
    務之人，其於飲酒後駕駛營業用大客車從事業務之際發生本
    件車禍，核其所為，係犯刑法第185 條之3 之服用酒類不能
    安全駕駛動力交通工具而駕駛罪及同法276 條第2 項業務過
    失致人於死罪。被告所犯前開2 罪之間，一為故意犯、一為
    過失犯，行為互殊，應予分論併罰。又按汽車駕駛人，無駕
    駛執照駕駛、酒醉駕車、吸食毒品或迷幻藥駕車、行駛人行
    道或行經行人穿越道不依規定讓行人優先通行，因而致人受
    傷或死亡，依法應負刑事責任者，加重其刑至二分之一，道
    路交通管理處罰條例第86條第1 項定有明文，本件被告酒醉
    駕車，因而致李勉死亡，已如前述，應依此規定加重其上開
    業務過失致人於死罪之刑。又其前因公共危險案件，經臺灣
    屏東地方法院判處有期徒刑5 月確定，甫於90年7 月24日易
    科罰金執行完畢，有卷附台灣高等法院被告前案紀錄表可參
    ，其於前案有期徒刑執行完畢後5 年內再犯本件有期徒刑以
    上之罪，為累犯，所犯前開二罪均應依刑法第47條之規定加
    重其刑，並就所犯業務過失致死罪部分，遞加重其刑。再者
    ，本件車禍發生後，甲○○主動報警處理，並留在現場，於
    有偵查犯罪職權之員警發覺肇事者前，即向前來現場處理之
    警員乙○○坦承肇事而接受裁判之事實，業經證人乙○○於
    本院審理中證述屬實，是被告所犯業務過失致死罪部分，應
    依刑法第62條前段之規定減輕刑，並依法先加後減之。爰審
    酌被告為職業大客車之駕駛人，其駕駛行為關係多數乘客及
    用路人之安全，對於道路之交通安全本應較一般人更為注意
    ，竟漠視政府宣導酒後不開車之政策，於酒後吐氣酒精濃度
    高達每公升0.44毫克（MG /L）， 猶執意執行其駕駛職業大
    客車之業務，嚴重威脅他人之安全，並審酌其前於90年間，
    便因酒醉駕車案件，經法院判決處有期徒刑5 月確定，猶不
    知自檢，仍於酒後駕駛營業用大客車肇事，因一己之疏失，
    致李勉因本件車禍而死亡，死者家屬因此而身心極度傷痛，
    危害不可謂不大，被告犯後雖坦承犯行，然而目前仍未與李
    勉之家屬達成和解，更難認其犯後態度良好等一切情狀，分
    別就上開二罪，量處如主文所示之刑，並定其應執行刑，以
    示警懲。
據上論斷，應依刑事訴訟法第273 條之1 第1 項、第284 條之1
、第299 條第1 項前段，道路交通管理處罰條例第86條第1 項，
刑法第185 條之3 、第276 條第2 項、第47條、第62條前段、第
51 條 第5 款，罰金罰鍰提高標準條例第1 條前段，判決如主文
。
本案經檢察官丁○○到庭執行職務。
中　　華　　民　　國　　94　　年　　10　　月　　31　　日
                  交通法庭                法  官  卓立婷
以上正本證明與原本無異。
如不服本判決，應於判決送達後10日內，向本院提出上訴狀。
中　　華　　民　　國　　94　　年　　11　　月　　 2　　日
                                          書記官  李春慧
附錄本件論罪法條全文：
中華民國刑法第276條
因過失致人於死者，處2 年以下有期徒刑、拘役或2 千元以下罰
金。
從事業務之人，因業務上之過失犯前項之罪者，處5 年以下有期
徒刑或 拘役，得併科3 千元以下罰金。
中華民國刑法第185條之3
服用毒品、麻醉藥品、酒類或其他相類之物，不能安全駕駛動力
交通工具而駕駛者，處1 年以下有期徒刑、拘役或3 萬元以下罰
金。
